臺灣桃園地方法院刑事判決
110年度交訴字第27號
公  訴  人  臺灣桃園地方檢察署檢察官
被      告  曾瑋哲


                      樓（即新北市○○區○○路○段00巷00弄0○0號）


輔  佐  人
即被告之母  曾惠蓮



選任辯護人  丁威中律師
上列被告因過失致死案件，經檢察官提起公訴(110年度調偵字第
182號)，本院判決如下：
    主  文
曾瑋哲因過失致人於死，處有期徒刑陸月，如易科罰金，以新臺
幣壹仟元折算壹日。
    事  實
一、曾瑋哲於民國108年8月13日晚間9時52分許，駕駛車牌號碼0
    00-0000號自用小客貨車，搭載曾瑋致沿桃園市楊梅區秀才
    路592巷(支線道，設有閃光紅燈號誌)欲左轉秀才路往楊梅
    方向行駛，本應注意閃光紅燈表示「停車再開」，車輛應減
    速接近，先停止於交岔路口前，讓幹線道車優先通行後認為
    安全時，方得續行，且依當時天候晴、夜間有照明、柏油路
    面乾燥、無缺陷及視距良好等一切情狀，並無不能注意之情
    事，竟因受車內音樂之影響，疏未注意及此，復又左轉彎時
    不夠敏捷，適有劉建廷騎乘車牌號碼000-0000號大型重型機
    車，沿秀才路(幹線道，設有閃光黃燈號誌)往新埔方向直行
    駛至，本應注意閃光黃燈表示「警告」，車輛應減速接近，
    注意安全，小心通過，並應注意車前狀況，隨時採取必要之
    安全措施，而依當時情形，亦無任何不能注意之情事，竟疏
    未注意及此，仍以超過時速五十公里貿然直行，二車因此發
    生碰撞，劉建廷經送往天成醫院之後，仍於同日晚間11時14
    分許，因車禍導致頭胸腹部鈍挫傷、多處骨折及臟器損傷，
    致顱內出血及創傷性休克而死亡。
二、案經桃園市政府警察局楊梅分局報請相驗，由臺灣桃園地方
    檢察署檢察官偵查起訴。
    理  由
壹、證據能力部分：
    本案據以認定被告曾瑋哲犯罪之供述證據，其中屬於傳聞證
    據之部分，檢察官、被告及辯護人在本院審理時均未爭執其
    證據能力，復經本院審酌認該等證據之作成無違法、不當或
    顯不可信之情況，非供述證據亦查無公務員違背法定程序而
    取得之情事，揆諸刑事訴訟法第158條之4反面解釋、第159
    條至第159條之5之規定，均有證據能力。
貳、實體部分：
一、事實認定之理由及依據：
　㈠上揭事實，業據被告於本院審理時坦承不諱(見審交訴卷第45
    頁；交訴卷第127頁、343頁)，核與證人曾瑋致於偵查中之
    證述情節大致相符(見偵卷第11-12頁)，並有桃園市政府警
    察局楊梅分局道路交通事故現場圖、道路交通事故調查報告
    表㈠㈡、現場勘察採證紀錄表暨勘察照片簿各1份、當事人酒
    精測定紀錄表2份、天成醫院診斷證明書影本1份、車禍現場
    照片19張、證號查詢汽車駕駛人資料、車號查詢汽車車籍資
    料、證號查詢機車駕駛人資料、車號查詢機車車籍資料各1
    份、本院勘驗筆錄暨錄影畫面擷圖1份在卷可稽(見相卷第53
    -59頁、65頁、69頁、75-82頁、87-93頁；偵卷第21-34頁；
    交訴卷第129-134頁、137-166頁)，此部分事實，堪以認定
    。
　㈡按汽車行駛至交岔路口，其轉彎應遵守燈光號誌，道路交通
    安全規則第102條第1項第1款定有明文。特種閃光號誌設於
    交岔路口，其設置方式與行車管制號誌同。幹線道應設置，
    支線道應設置閃光紅燈；且閃光紅燈表示「停車再開」，車
    輛應減速接近，先停止於交岔路口前，讓幹線道車優先通行
    後認為安全時，方得續行，道路交通標誌標線號誌設置規則
    第211條第1項第2款、第224條第3款亦有明定。被告既考領
    有合格之汽車駕駛執照(見相卷第87頁)，對於上述規則知之
    甚稔，駕車上路自應遵守上開規定，而依當時天候晴、夜間
    有照明、柏油路面乾燥、無缺陷及視距良好等客觀情況，並
    無不能注意之情事，被告卻因受車內音樂之影響，對於被害
    人劉建廷即將騎乘機車從秀才路直行駛至，缺乏警覺，又疏
    於注意閃光紅燈表示「停車再開」，應停止於交岔路口，禮
    讓行駛在幹線道之被害人先行，復又在左轉彎時，不夠敏捷
    ，肇致二車因此發生碰撞，被告之駕車行為自有過失甚明。
    且本案經檢察官依被告家屬送請桃園市車輛行車事故鑑定覆
    議委員會鑑定，結果為「曾瑋哲駕駛自用小客貨車行經閃光
    號誌正常運作交岔路口，支線道左轉彎車未暫停讓幹線道直
    行車先行，與劉建廷駕駛大型重型機車，未減速慢行作隨時
    停車之準備且未注意車前狀況，同為肇事原因。」，有桃園
    市政府交通局109年12月17日函附鑑定覆議意見書1份在卷可
    憑(見偵卷第77-81頁），再由本院依辯護人聲請囑託成功大
    學鑑定，結果亦為「曾瑋哲夜間駕駛自用小客車行經閃光紅
    燈正常運作號誌交岔路口，雖開啟左轉方向燈，車速不高，
    但是受車內音樂影響，缺乏警覺，左轉彎時，不夠敏捷，與
    劉建廷駕駛大型重機車，夜間面臨閃光黃燈，嚴重超速行駛
    (速限50公里，車速Ｖ≧18.24公尺/秒＝66.32公里/小時至25.7
    1公尺/秒＝92.57公里/小時)，以致緊急剎車不及，同為肇事
    原因。」，有財團法人成大研究發展基金會111年4月13日函
    附鑑定報告書1份附卷可佐(見交訴卷第209-275頁)，均同本
    院上開認定。
　㈢被害人與被告所駕駛之自用小客貨車發生碰撞之後，經送往
    天成醫院急救，到院時已無心跳、呼吸及瞳孔放大，經施以
    氣管內插管及心臟外按摩急救，仍於108年8月13日晚間11時
    14分許，因車禍導致頭胸腹部鈍挫傷、多處骨折及臟器損傷
    ，致顱內出血及創傷性休克而死亡乙節，經檢察官督同法醫
    師相驗屬實，並有臺灣桃園地方檢察署相驗屍體證明書、相
    驗筆錄、檢驗報告書暨相驗照片各1份在卷為憑(見相卷第95
    頁、101頁、109-119頁、145-147頁)，並有上述天成醫院開
    立診斷證明書之醫囑附卷可佐。職是，本案車禍事故之發生
    ，既係因被告上開過失行為所致，則其行為與被害人死亡之
    結果間，顯具有相當因果關係。
　㈣至於被害人騎乘車牌號碼000-0000號大型重型機車，沿秀才
    路(幹線道，設有閃光黃燈號誌)往新埔方向直行，亦應注意
    閃光黃燈表示「警告」，車輛應減速接近，注意安全，小心
    通過(道路交通標誌標線號誌設置規則第211條第1項第1款)
    ，並注意車前狀況，隨時採取必要之安全措施(道路交通安
    全規則第94條第3項前段)，且依上開道路交通事故現場圖、
    道路交通事故調查報告表㈠㈡與本院勘驗筆錄暨錄影畫面擷圖
    可知，被害人騎乘機車行近設置閃光黃燈之交岔路口，若是
    減速接近、小心通過，並注意車前狀況，作好隨時煞車之準
    備，而非以超過時速五十公里貿然直行，自可避免與被告駕
    駛之車輛發生碰撞，足見被害人就本件車禍事故之發生亦有
    過失，此與上開車輛行車事故鑑定覆議委員會、成功大學之
    鑑定意見相同。惟刑法之過失致人於死罪，祇以加害人之有
    過失為致死亡之一原因為已足，不因被害人亦有過失而影響
    於犯罪之成立，但得審酌各方過失程度，為量刑輕重之標準
    ，有關被害人與有過失乙節，僅係被告與被害人間民事賠償
    責任之過失比例分配問題，並不因此影響被告刑事過失責任
    有無之認定，是本件被害人對於本件車禍事故之發生雖與有
    上述過失，仍不能解免被告應負之過失責任。
　㈤綜上所述，本案事證明確，被告犯行堪以認定，應依法論科
    。
二、論罪科刑：
　㈠罪名：
　　核被告所為，係犯刑法第276條之過失致人於死罪。
　㈡刑之減輕：
　　辯護人雖為被告請求本院依刑法第59條規定予以酌減其刑(
    見交訴卷第345頁)，惟本案查無被告犯罪情狀有何在客觀上
    足以引起一般之同情致情輕法重，而辯護人所稱之被告家庭
    經濟狀況、被害人與有過失之程度，亦屬刑法第57條各款所
    定於法定刑範圍內審酌為科刑事由之範疇，尚難據以為適用
    刑法第59條之理由，故本院認被告尚無依刑法第59條酌減其
    刑之餘地。
　㈢量刑：
　　爰以行為人之責任為基礎，審酌被告因一時失慮、輕忽駕車
    應遵守之規定，其行為已有不當而肇生本件車禍事故，致被
    害人喪失寶貴之生命，造成難以回復之損害，且使被害人家
    屬面臨喪親之痛，所造成之損害非輕，實值非難；惟衡酌被
    害人於本件車禍事故同為肇因之過失程度，並念及被告坦承
    犯行之犯後態度，及在本案發生之前，並無任何犯罪紀錄(
    見交訴卷第11頁)，素行堪稱良好，兼衡被告於本院審理時
    自述大學肄業之智識程度、目前無業，經濟不好之生活狀況
    (見交訴卷第344頁)等一切情狀，量處如主文所示之刑，並
    諭知易科罰金之折算標準，以資懲儆。
　㈣緩刑與否之說明：
　　本案依被告所為，造成被害人死亡之嚴重結果，且迄未與被
    害人家屬成立調解或和解，因認應予被告適當制裁，以資警
    惕，上開宣告刑並無以暫不執行為適當之情形，辯護人雖為
    被告請求諭知緩刑之宣告(見交訴卷第320-321頁)，難認可
    採，併此敘明。
據上論斷，應依刑事訴訟法第299條第1項前段，刑法第276條、
第41條第1項前段，刑法施行法第1條之1第1項，判決如主文。
本案經檢察官王晴怡提起公訴，檢察官周彤芬到庭執行職務。
中　　華　　民　　國　　111 　年　　7 　　月　　28　　日
                  刑事第十五庭  審判長法  官  林龍輝
                                      法  官  郭于嘉
                                      法  官  吳軍良
以上正本證明與原本無異。
如不服本判決應於收受判決後20日內向本院提出上訴書狀，並應
敘述具體理由。其未敘述上訴理由者，應於上訴期間屆滿後20日
內向本院補提理由書(均須按他造當事人之人數附繕本)「切勿逕
送上級法院」。 
      　　　　　　　　　　　　　　　  書記官　魏妙軒
中　　華　　民　　國　　111 　年　　7 　　月　　28　　日
附錄本案論罪科刑法條全文：
刑法第276條
因過失致人於死者，處五年以下有期徒刑、拘役或五十萬元以下
罰金。